# 利润表为何要分成三步完成对股东权益的影响？

提问人：wufaxian 时间：2019-08-23 15:37:28
利润表从收入开始到最终。增加或减少 股东权益，为何非要人为的划分为三步。
第一步，形成净利润
第二步，形成其他综合收益（本身以扣税后金额记录在利润表上）
第三步，直接调增或调减资本公积金或留存收益（如债务重组益利）
以上任何一步的金额增加或减少，不都代表经济利益流入或流出公司？报表如此人为划分为三段，是希望向投资者传递什么信息？
例如，债务重组收益规定必须调增资本公积金。那我先把资产账面 50 元的资产卖了 100 元，用这 100 元还掉 100 元的债务，不就可以将 50 元的收益从第三步合法的移到第一步去了么？
如果是想告诉报表读者债务重组的收益不是公司日常经营主业产生的收益，不要因此产生的公司未来收益不切实际的幻想。完全可以将这部分收益归入其他收益，或者是营业外收入。这样不就与主营业务收入或主营业务利润进行的区隔吗？

回答人：chenyiwei
你所说的第三步目前不存在这种做法。债务重组收益如果是公允、合理的，则计入损益；不公允的权益性交易部分直接计入资本公积，也不会影响到利润表。

提问人：wufaxian 时间：2019-08-23 21:24:21
谢谢陈老师的回复。第三步放在后面谈。那么为什么要分成前两步呢？即净利润和其他综合收益（已扣税）。
第三步请看下面一段文字：
2000 年财政部修订了《债务重组》准则，债务重组收益进入资本公积，这对世纪星源可不是个好消息，因为世纪星源债务太重，债务重组一直是世纪星源业务核心之一。但是世纪星源很快就想到了变通了的方法，请看与信达公司的债务重组：
2000 年 12 月 21 日，世纪星源与信达公司深圳办事处签订《房地产买卖合同》，将东园大厦一栋和桃花园A-703 房出售给对方，分别作价 5785 万元和 15 万元，总价款 5800 万元从该公司欠对方的款项中抵扣，上述业务产生主营利润约 3262 万元。
2000 年 12 月 22 日，世纪星源与信达公司深圳办事处签订《债务重组协议书》，主要内容是世纪星源应于 2000 年 12 月 27 日前偿还欠对方的1000 万元债务，对方免除世纪星源所欠 1 亿元的利息 2184 万元（其中1999 年 9 月 30 日之前的 1301 万元利息要报对方上级部门批准），世纪星源将 1999 年免除的 264 万元应付利息计入资本公积。
大家看到，这两份合同《房地产买卖合同》和《债务重组协议书》签订时间相差一天（其实可能根本就在同一天），明明这两份合同可以合在一起构成完整的债务重组协议，但世纪星源通过一笔业务分折两笔的手法成功绕过新《债务重组》准则的约束，在其账上确认了 5800 万元的营收和 3272 万元的毛利。这一招叫债务重组资产转让化，债务重组不能产生收益，但资产转让可以产生收益。
当然，这种将债务重组设计成资产转让（出售）方式，郑百文才是高手，通过一系列复杂的业务安排，使郑百文资产重组账务处理出现 “多亏 1 元，就多确认收入 1 元” 的荒唐结果，但财政部就是拿他没办法，李若山教授对此高招也赞叹不已，财政部最后挑了一个 “手续未全” 的缺陷，迫使郑百文修改年报，由盈利变成亏损。安然事件发生后，人们发现，会计准则越细，越容易通过业务安排和组织设计绕过准则规定。

回答人：chenyiwei
其他综合收益概念的提出，最早是为了在全面收益观下区分已实现收益和特定的未实现收益，后来出现了不能重分类至损益的其他综合收益项目，例如FVOCI 权益工具投资的公允价值变动和处置差额，这是基于简化核算的考虑。
建议不要再看较早期会计造假问题的书籍，尤其是不要纠结于其中所涉及的早已作废过期的会计处理规定或惯例。